【裁判字號】    94,交聲更一,11
【裁判日期】    950125
【裁判案由】    聲明異議
【裁判全文】
臺灣高雄地方法院交通事件裁定      94年度交聲更一字第11號
原處分機關  高雄市政府
異  議  人
即受處分人  甲○○
上列受處分人因聲明異議案件，對於高雄市交通事件裁決中心94
年8 月18日所為之處分（原處分案號：高市府交裁字第裁32B000
00000 號），聲明異議，本院裁定異議駁回，異議人提起抗告，
經台灣高等法院高雄分院於94年11月22日以94年度交抗字第151
號撤銷原裁定發回本院，本院更為裁定如下：
    主  文
原處分即高雄市政府中華民國94年8 月18日高市府交裁字第裁
32B0 0000000號裁決處分應予撤銷，發回原處分機關另為處分。
    理  由
一、異議意旨略以：(一)受處分人甲○○於民國（下同）94年7 月
    12日12時53分將車號YH-4855 號自用小客車停放於中華三路
    限時停車格位，因逾時未繼續投幣遭高雄市交通大隊拖吊。
    (二)在一般停車格位，因逾時未繼續投幣時，停車管理員會將
    補費通知單夾在車輛雨刷上，再由駕駛人持該補費通知單繳
    費。但在限時停車格位逾時停車時，不但被依道路交通管理
    處罰條例第56條第1 項第11款規定罰鍰新台幣600 元，且還
    被拖吊，對此受處分人無法認同。受處分人根本未看到補費
    通知單，如何繳費？且依行政程序法第72條規定，送達，於
    應送達人之住居所、事務所或營業所為之。同法第110 條第
    1 項規定，書面之行政處分自送達相對人起，依送達、通知
    或使知悉之內容對其發生效力，因此，受處分人如未收到停
    車繳費通知單，則該行政處分不發生效力。(三)道路交通管理
    處罰條例第56條第2 項規定：「前項情形，交通勤務警察或
    依法令執行交通稽查任務人員，應責令汽車駕駛人將車移置
    適當場所... 」，按其意思，應指違規停車而言，因「在道
    路收費停車處所停車」並無違規，交通警察豈可無緣無故要
    求將車移置適當處所？且該條文自90年1 月17日即存在，但
    在高雄市尚未實施所謂限時停車位前（92年），也無從在停
    車格未逾時停車被拖吊情況發生，為何所謂限時停車辦法實
    施後卻變成逾時停車要被拖吊？高雄市政府交通局是根據何
    種法律授權作此規定？為此，請撤銷原處分云云。
二、經查，異議人於上開時間、地點將其所有車號YH-4855 號自
    用小客車停放於中華三路限時停車格位，因逾時未繼續投幣
    ，經警當場舉發後，並遭高雄市交通大隊拖吊一情，為異議
    人所不否認，且有舉發違反道路交通管理事件通知單、舉發
    違反道路交通管理事件裁決書、高雄市政府交通局94年8 月
    15日函各1 紙及照片3 張附卷可稽，是原處分機關之裁決處
    分固非無據。
三、按汽車駕駛人在道路收費停車處所停車，未依規定繳費，主
    管機關應書面通知駕駛人於7 日內補繳，並收取必要之工本
    費用，逾期再不繳納，處新臺幣300 元罰鍰，修正後之道路
    交通管理處罰條例第56條第2 項定有明文。次按刑法第 2條
    第1 項規定：「行為後法律有變更者，適用裁判時之法律，
    但裁判前之法律有利於行為人者，適用最有利於行為人之法
    律」，是所謂「從新從輕」原則，此項原則與一般法律適用
    上之「程序從新實體從舊」不同；又固然行政罰實質上並非
    刑罰，故行政罰規定有變更時，是否亦有「從新從輕」原則
    之適用，容有爭議，惟按社會秩序維護法第3 條規定：「行
    為後本法有變更者，適用裁處時之規定。但裁處前之規定有
    利於行為人者，適用最有利於行為人之規定。」及稅捐稽徵
    法第48條之3 亦明文規定：「納稅義務人違反本法或稅法之
    規定，適用裁處時之法律。但裁處前之法律有利於納稅義務
    人者，適用最有利於納稅義務人之法律。」，顯見在違反社
    會秩序行為及租稅違章行為之處罰上，立法者皆均已採從新
    從輕原則，並無疑問。至於其他行政領域之行政罰，刑法第
    2 條就質與量均較為嚴重之刑事處罰，尚能依據「從新從輕
    原則」以邀寬典，則舉重以明輕，自應類推適用此等規定，
    採「從新從輕原則」科處，較能兼顧人民基本權利之保障及
    符合上開修法之本旨，此觀總統於94年2 月5 日以華總一義
    字第09400016841 號令公布，並自95年2 月5 日開始施行之
    行政罰法第5 條亦規定：「行為後法律或自治條例有變更者
    ，適用行政機關最初裁處時之法律或自治條例。但裁處前之
    法律或自治條例有利於受處罰者，適用最有利於受處罰者之
    規定。」，均與前開個別法律及法理上有若合符節之處，益
    見「從新從輕原則」，在行政罰上之適用，不僅係屬立法上
    之趨勢，抑且在法理上，堪認該原則亦屬行政法之法律原理
    原則之一。再行政機關於行為人違反行政法裁處時，適用裁
    處時之法律，但裁處前之法律有利於行為人者，適用最有利
    於行為人之法律。而所謂裁處，包括訴願、行政訴訟之決定
    或判決；又所謂裁處不以原處分機關之行為為限，凡在復查
    、訴願以迄行政訴訟中，尚未裁處確定之案件均有從新從輕
    原則之適用，最高行政法院89年9 月13日89年度9 月份第 1
    次庭長法官聯席會議決議意旨及最高行政法院86年判字第67
    4 號判決意旨分別同此見解，則對違反行政法之行為人為裁
    處時，除裁處前之法律有利於行為人外，自應以裁處時之法
    律為裁處之依據。雖道路交通管理處罰條例並未如上開稅捐
    稽徵法及社會秩序維護法之相關規定，惟道路交通管理處罰
    條例所定罰鍰、吊扣證照、記點之裁罰，本屬行政罰之性質
    （參照上開行政罰法第1 條、第2 條亦將罰鍰、吊扣證照、
    記點之處分均定為行政罰），從而，本件關於逾期未繳納停
    車費之行為，應適用「從新從輕原則」，及比較新舊法之結
    果，認修正後之新法較有利於行為人，依照上開說明，自應
    適用修正後道路交通管理處罰條例第56條第2 項之規定。
四、按道路交通管理處罰條例第56條業經修正，並經總統於94年
    2 月5 日以華總一義字第09400017731 號令公布；並於94年
    7 月5 日經行政院院臺交字第0940029286號令發布自94年 9
    月l 日施行，依修正施行後之交通管理處罰條例第56條第 1
    項規定，已將該條項第11款所列之「在道路收費停車處所停
    車，不依規定繳費」之情形刪除，而於同條第2 項修正規定
    : 汽車駕駛人在道路收費停車處所停車，未依規定繳費，主
    管機關應書面通知駕駛人於7 日內補繳，並收取必要之工本
    費用，逾期再不繳納，處300 元罰鍰。將汽車駕駛人在道路
    收費停車處所停車，不依規定繳費，逕處600 元以上，1200
    元以下罰鍰，修正為汽車駕駛人在道路收費處所停車，未依
    規定繳費，主管機關應以書面通知駕駛人於7 日內補繳，並
    收取必要之工本費用，逾期再不繳納，始處300 元罰鍰。是
    修正前後之法律處罰規定顯有不同，係屬法律之變更。參照
    前揭行政罰法之從新從輕意旨，比較新舊法，認新法有利於
    異議人，自應適用修正後之新法，由主管機關即高雄市停車
    管理中心先以書面通知異議人於7 日內補繳停車費，逾期不
    繳時，始處以300 元之罰鍰。原處分未及審酌道路交通管理
    處罰條例第56條第1 項第11款已因修正刪除，仍依修正前之
    規定，於裁罰之主文、理由及法條等項仍加以引用修正前之
    舊法，並以之為裁決處分之依據，其裁決處分自有未洽，異
    議人提出異議時雖未指摘及此，惟原處分既有可議，自應由
    本院將原處分撤銷，發回原處分機關另為妥適之處分。本件
    異議為有理由，原處分應予撤銷，由原處分機關詳為審究後
    ，另為適法之處分。
五、據上論斷，應依道路交通案件處理法第20條，裁定如主文
中    華    民    國    95    年    1     月    25    日
                  交通法庭      法  官  陳志銘
以上正本證明與原本無異。
如不服本裁定應於送達後5日內向本院提出抗告狀。
中    華    民    國    95    年    1     月    25    日
                                書記官  陳掌珠


司法院資訊處製作；財團法人民間司法改革基金會備份。
